行　政　法　院　判　決　　　　　　　　　　　　　八十七年度判字第一○二九號
　　原　　　告　乙○○
　　　　　　　　　　　　　送.
　　　　　　　　　　　　　　三.
　　被　　　告　經濟部中央標準局
右當事人間因新型專利異議事件，原告不服行政院中華民國八十六年十二月六日台八
十六訴字第四七九三四號再訴願決定，提起行政訴訟，本院判決如左︰
　　主  文
原告之訴駁回。
　　事  實
緣原告於民國八十三年四月三十日以其「紙製容器之改良結構」向被告申請新型專利
，經被告編為第00000000號審定，公告期間，劉元薰以本案不具新穎性，有
違專利法第九十七條、第九十八條第一項第一款、第二款及第二項規定，檢具申請在
先並經核准專利之第00000000追加一號「紙製餐盒結構」新型專利案（以下
稱引證案）專利公告及說明書影本，對之提起異議。案經被告審查，為本案異議不成
立之審定。劉元訴經經濟部經（八五）訴字第八五六二五二○七號訴願決定將原處
分撤銷。被告重為審查，為本案異議成立，應不予專利之審定，發給台專（判）○
二○二七字第一五○四五三號專利異議審定書。原告不服，提起訴願、再訴願，遞遭
決定駁回，遂提起行政訴訟。茲摘兩造訴辯意旨於次：
原告起訴意旨及補充理由略謂：一、本案之創作，主要在於「降低中隔板，使兩盆區
之側板貼合部高於中隔板，而讓成品得以密切重疊。」這些結構、功能是引證案所沒
有的，而原處分審定理由卻謂：「本案之主側板、副側板、底板、三角摺疊部、隔板
、菱形摺角、貼合部均與引證案之構造及褶疊方式相同。」，顯然不實。本創作降低
中隔板及其相鄰附件「菱形摺角」令副側板貼合部設於中隔板以上，此結構引證案沒
有，何來本案『貼合部、隔板、菱形摺角』與引證案構造及摺疊方式相同。本創作副
側板內設貼合部，令盒體有貼固、平整之功效，引證案沒有設貼合部於副側板，何來
本案『副側板』與引證案構造及摺疊方式相同。而本案其餘構件，主側板、三角摺疊
部、底板等三部分乃本案之習用構件，亦即本創作專利特徵外之附屬構件。二、再訴
願決定駁回理由稱：「本案貼合部因剪開，只須重疊一次，而引證案之側摺邊並未剪
開，重疊層數較多，兩者摺壓過程實質相同。」，但事實兩者結構根本不一樣，褶疊
過程引證案之側摺邊先行彎摺重疊，再向下翻折貼合於側板，在局部計有六層重疊，
且缺一不可，如此繁複過程，再訴願決定謂與引證案貼合部（只須重疊一次）摺壓
過程實質相同。三、再訴願決定理由稱：「本案增加了貼合部剪開的過程。」亦與事
實不符。模具裁切過程都一樣，只須要一道。而且兩案之貼合部裁切設計明顯不同，
況且引證案之裁切線條設計較本案複雜。請將再訴願決定、訴願決定及原處分一併撤
銷等語。
被告答辯意旨略謂︰一、本案之主側板、副側板、底板、三角形摺疊部、隔板、菱形
摺角、貼合部分別與引證案之後緣、側緣、盆底、扇形摺壓邊、內緣、二側緣之扇形
摺壓邊及側摺邊之構造及摺壓方式均相同，兩案為實質相同之構造及黏貼方式。二、
本案之貼合部因剪開，只須重疊一次，但重疊的長度較長，才能與副側板上菱形摺角
重疊而被縮減之長度相配合，引證案之側摺邊並未剪開，重疊之層數較多，亦須與側
緣扇形摺壓片重疊而被縮減之長度相配合，兩者摺壓過程實質相同，本案省了摺壓過
程，卻須增加將貼合部剪開之過程，難謂引證案製作過程繁瑣。三、原告謂（兩案）
模具裁切過程都一樣，只須要一道，但又稱引證案之裁切較本案複雜，其前後說詞不
一，自難以採信。綜上所述，被告所為本案異議成立，應不予專利之審定並無違法，
本案原告之訴無理由，敬請駁回原告之訴等語。
　　理  由
依專利法第九十八條第二項規定，新型係運用申請前既有之技術或知識，而為熟習該
項技術者所能輕易完成且未能增進功效時，雖無同條第一項所列情事，仍不得申請取
得新型專利。本件原告於八十三年四月三十日以其「紙製容器之改良結構」主要係將
紙板裁出適當之形狀，以折疊方式形成二個以上相鄰且分隔之容槽，該等容槽有環繞
之側板，容槽間有隔板相連結，特徵在於隔板與相鄰二副側板間設一具有平分摺線之
菱形摺角，副側板於菱形摺角上方形成一延伸貼合部，俾摺疊成形時，藉貼合部相互
疊合並貼固，以鞏固隔板兩端之平整，增加結構之強度，達到提供使用方便性及耐用
性之功效等情，向被告申請新型專利，經被告編為第00000000號審定，公告
期間，劉元以本案不具新穎性，有違專利法第九十七條、第九十八條第一項第一款
、第二款及第二項規定，檢具申請在先並經核准專利之第00000000追加一號
「紙製餐盒結構」新型專利案（以下稱引證案）專利公告及說明書影本，對之提起異
議。案經被告審查，為本案異議不成立之審定。劉元訴經經濟部經（八五）訴字第
八五六二五二○七號訴願決定將原處分撤銷。被告重為審查，改為本案異議成立，應
不予專利之審定，發給台專（判） ○二○二七字第一五○四五三號專利異議審定
書。原告不服，循序提起行政訴訟，主張：本案之創作主要在於降低中隔板，使兩盆
區之側板貼合部高於中隔板，而讓成品得以密切重疊，此結構及功能是引證案所沒有
云云。惟查，本案係將一紙板裁切出適當之形狀，使用摺疊方式組合而成，首先將主
側板與副側板和底板相接之摺線向上摺起，再將三角形摺疊部以中間摺線向內側摺起
而黏貼主側板，並將兩隔板沿底板與隔板之摺線及主平分線向上摺起，同時位於副側
板之菱形摺角因被裁開，可向內摺疊黏貼於副側板上，最後再將副側板上被裁開之貼
合部相互黏接在一起，而形成具有二個無上蓋容槽之容器。引證案為紙製餐盒結構新
型專利案，為一具有上蓋與盛裝部之餐盒，其中在摺疊盛裝部時，首先將後緣及側緣
沿著與盆底之摺線向上摺起並將扇形摺壓片分別黏貼於前緣及後緣，再將二內緣沿著
與盆底之接線及間隔面之二摺線向上摺起，此時位於二側緣之扇形摺壓片分別黏貼於
二側緣，同時位於二側緣之側摺邊亦分別沿著摺線黏貼於兩側緣上，亦形成具有兩個
容槽之容器。可知本案之主側板、副側板、底板、三角形摺疊部、隔板、菱形摺角，
貼合部分別與引證案之後緣，側緣、盆底、扇形摺壓邊、內緣、二側緣之扇形摺壓邊
及側摺邊之構造及摺壓方式均相同，雖然本案之貼合部係剪開而重疊相互黏貼與引證
案未剪開而相互重疊黏貼稍有差異，但兩者為實質相同之構造及黏貼方式，且功效亦
相同，則原告主張，尚不足採。原告又主張：本案與引證案結構根本不同，摺疊過程
引證案之側摺邊先行彎摺重疊，再向下翻折貼合於側板，在局部計有六層重疊，且缺
一不可，過程繁複，裁切線條設計較本案複雜云云。查本案之貼合部係因剪開，只須
重疊一次，但重疊之長度較長，才能與副側板上菱形摺角重疊而被縮短之長度相配合
，而引證案之側摺邊並未剪開，故重疊之層數較多，亦須與側緣回扇形摺壓片重疊而
被縮短之長度相配合，兩者摺壓過程實質相同，又本案雖省了摺壓過程，但卻須增加
將貼合部剪開之過程，且盛裝部所使用之紙片亦相同。原告此部分之主張，亦不足採
。綜上所述，本案係運用申請前既有之技術，而為熟習該項技術者所能輕易完成且未
能增進功效，故不具進步性。又本件於一再訴願程序中，曾先後送請財團法人工業技
術研究院機械工業研究所基於專業知能提供審查意見，亦認原處分並無違誤，有該所
八十六年五月八日（八六）工研機審字第○四○九號函及八十六年九月四日（八六）
工研機審字第○八九七號函所附審查意見書附於訴願可稽，核其審查意見，客觀公
正，堪予採憑。是原告所訴各節，核屬其一己之私見，並無可取。從而原處分以本案
不具進步性，為本案異議成立，應不予專利之審定。揆諸首揭規定，洵無違誤，一再
訴願決定遞予維持，均無不合。原告起訴意旨，難謂有理，應予駁回。
據上論結，本件原告之訴為無理由，爰依行政訴訟法第二十六條後段，判決如主文。
中    華    民    國     八十七      年      五      月     二十九      日
                    行 政 法 院 第 五 庭
                                審 判 長 評  事      葉  振  權
                                         評  事      黃  璽  君
                                         評  事      沈  水  元
                                         評  事      林  清  祥
                                         評  事      劉  鑫  楨
右  正  本  證  明  與  原  本  無  異
                                         法院書記官  彭  秀  玲
中    華    民    國     八十七      年      六      月       一        日
